臺灣士林地方法院民事判決　　　　　　　　94年度醫字第12號
原　　　告　丁○○
訴訟代理人　陳金泉律師
　　　　　　葛百鈴律師
　　　　　　李瑞敏律師
被　　　告　國軍高雄總醫院
法定代理人　乙○○
訴訟代理人　丙○○
被　　　告　甲○○
訴訟代理人　陳明暉律師
複　代理人　簡泰正律師
上列當事人間請求損害賠償事件，本院於民國96年3 月16日言詞
辯論終結，判決如下：
    主  文
被告應連帶給付原告新台幣貳佰肆拾貳萬肆仟零玖拾捌元及自民
國九十四年九月二十八日起至清償日止，按週年利率百分之五計
算之利息。
原告其餘之訴駁回。
訴訟費用新台幣貳萬玖仟貳佰壹拾伍元由被告連帶負擔新台幣貳
萬肆仟捌佰拾貳元，餘由原告負擔。
本判決於原告以新台幣捌拾壹萬元供擔保後，得假執行，但被告
如以新台幣貳佰肆拾貳萬肆仟零玖拾捌元為原告預供擔保，得免
為假執行。
原告其餘假執行之聲請駁回。
    事  實  及  理  由
一、按依國家賠償法請求損害賠償時，應先以書面向賠償義務機
    關請求之；又賠償義務機關拒絕賠償，或自提出請求之日起
    逾30日不開始協議，或自開始協議之日起逾60日協議不成立
    時，請求權人得提起損害賠償之訴，國家賠償法第10條、第
    11條分別定有明文。本件原告已依前開規定向賠償義務機關
    即國軍金門醫院提出國家賠償之書面請求，但為其上級機關
    國防部拒絕賠償，有原告提出之國家賠償請求書及被告國軍
    高雄總醫院提出之拒絕賠償書在卷可憑，是原告業已踐行提
    起國家賠償訴訟前之協議先行程序，併此敘明。
二、原告主張下列事實，並聲明：(一)被告甲○○、國軍高雄總醫
    院應連帶賠償原告新台幣（下同）2,847,124 元或被告國軍
    高雄總醫院應給付原告2,847,124 元及自起訴狀繕本送達最
    後一位被告翌日起至清償日止按年息5 ％計算之利息。(二)願
    供擔保請准宣告假執行。
（一）原告之子黃瑞元於民國94年1 月5 日因第5 腰椎椎間盤突
      出，於國軍金門醫院接受被告甲○○施行顯微手術，至同
      日下午16時45分完成。詎被告甲○○於施行手術期間，犯
      有重大過失，導致黃瑞元第五腰椎附近之動脈血管破裂而
      不自知，使被害人黃瑞元於此顯微手術完成後，因大量失
      血未能甦醒，被告甲○○竟未予注意，而未立即加以急救
      、診斷。至手術後4 小時，被害人黃瑞元持續昏迷而發生
      腹部腫脹，於當日晚間10時接受剖腹探查手術，始發現上
      述被害人黃瑞元動脈血管破裂、腹腔大量出血之情事，此
      時被害人黃瑞元業因腹腔大量出血，導致臟器衰竭而陷於
      休克狀態。國軍金門醫院於元月六日將被害人黃瑞元轉院
      至台北內湖國防大學國防醫學院三軍總醫院緊急救治，經
      住院維持醫療45日，仍因大量腹內出血致器官衰竭不治，
      而於94年2 月19日凌晨4 時16分死亡。被告甲○○因重大
      過失，於於手術當中致使原告之子黃瑞元第五腰椎椎盤附
      近之動脈血管破裂，因而致黃瑞元死亡，自應依民法第18
      4 條第1 項前段規定負擔侵權行為損害賠償責任。而被告
      甲○○乃係受僱於國軍金門醫院，且於執行職務中，不法
      侵害黃瑞元生命權利，故身為僱用人之國軍金門醫院依法
      自應連帶負損害賠償責任。而國軍金門醫院裁撤後，被告
      高雄總醫院依法承受其所有業務，包含本件醫療糾紛事件
      ，從而被告國軍高雄總醫院自應依民法188 條第1 項規定
      ，與被告甲○○連帶負損害賠償責任。
（二）又本件國軍金門醫院係為依法從事業務之公務機構，而被
      告甲○○則為國軍金門醫院軍醫，具有公務員身分。被告
      甲○○於執行醫療職務時，因故意或過失不法侵害黃瑞元
      生命權利，就此身為公務機關之國軍金門醫院依國家賠償
      法第2條規定，自應單獨負起該損害賠償責任。嗣國軍金
      門醫院依法為機關裁撤，而由另被告國軍高雄總醫院為其
      業務承受機關，依據國家賠償法第9條規定，被告高雄總
      醫院即應承受原國軍金門醫院所應負之賠償義務，原告自
      得併同向被告國軍高雄總醫院主張國家賠償責任。
（三）再者，被害人黃瑞元與國軍金門醫院間有醫療契約關係，
      因國軍金門醫院之債務履輔助人即另被告甲○○之故意或
      過失，致使本件有不完全給付情事，而生被害人黃瑞元死
      亡之情事，依據民法第227 條第2 項、第227 條之1 規定
      ，原告併同向國軍金門醫院之承受機關即被告國軍高雄總
      醫院主張此債務不履行之損害賠償請求權。
（四）又當時國軍金門醫院為醫療醫院，依據消費者保護法第7
      條規定應提供符合當時科技或專業水準可合理期待之安全
      的醫療服務，故國軍金門醫院就其所提供之椎間盤手術醫
      療服務，應確保該服務符合當時科技或專業水準可合理期
      待之安全性。衡諸現今椎間盤突出手術之醫療科技水準與
      技術，多數文獻指出該手術具有極高之安全性，縱使在先
      前椎間盤突出手術之醫療科技發展未臻成熟時，亦僅發生
      手術失敗之下肢癱瘓情形，幾無出現如同本件病患黃瑞元
      竟因此手術喪命者。故依據前揭可合理期待之安全性，原
      告之子黃瑞元應無於手術中受誤傷動脈且因而致死的風險
      ；惟今卻因國軍金門醫院未予提供合理期待之服務，致令
      黃瑞元因此喪生，實有前述消費者保護法第7 條規定之情
      事，原告自得依據消費者保護法第7 條規定，併同向國軍
      金門醫院之承受機關亦即另被告高國軍雄總醫院主張本件
      之損害賠償請求。
（五）原告為被害人黃瑞元之父，依民法第1115條以及第1117條
      規定，被害人黃瑞元對於原告負有法定之扶養義務，被害
      人黃瑞元死亡時，業已年滿20歲，就原告退休後之生活照
      料，即存有扶養責任。而原告係54年7 月11日出生，現年
      40歲，以勞動基準法第54條所規定之強制退休年齡60歲核
      計，復依內政部公佈之93年度台灣區男性平均餘命為73.5
      9 歲，自原告退休日起算，尚有14年時間將受扶養。復根
      據行政院主計處所統計91年度台中市每人年平均經常性支
      出為244,142元，作為本件扶養費用計算基礎，再予依霍
      夫曼計算法並扣除中間利息後，原告可得受扶養金額共計
      為2,541,373元。然鑒於原告尚有其他二名子女共同負擔
      此扶養義務，故上開扶養金額應再予除以三，共計為847,
      124 元。（計算式如下：869,144 ÷3.56＝244,142 ；
      244,142 ×10.00000000 ＝2,541,373 ；2,541,373 ÷3
      ＝847,124 ，元以下四捨五入）
（六）又本件原告為被害人黃瑞元之父親，被害人黃瑞元死亡時
      ，年未滿23歲，正值年輕有為，而原告遽然痛失愛子，親
      臨白髮人送黑髮人之哀傷，受有天倫永隔、頓失長子之痛
      ，長子黃瑞元又係原告單親家庭所一手帶大者，其中傷痛
      與不捨，實以難以言喻。衡諸被害人與兩造之社會、經濟
      地位等情形，原告爰為200 萬元之慰撫金請求。
（七）綜上，原告爰依民法第184 條第1 項、第188 條第1 項、
      國家賠償法第2 條、民法第227 條第2 項、第227 條之1
      、消費者保護法第7 條等規定請求被告甲○○、國軍高雄
      總醫院連帶賠償2,847,124 元或被告國軍高雄總醫院賠償
      2,847,124元及遲延利息等語。
三、被告甲○○則以下列情詞資為抗辯，並聲明：(一)原告之訴及
    假執行之聲請均駁回。(二)如受不利之判決，願供擔保請准宣
    告免為假執行。
（一）依據卷附行政院衛生署醫事審議委員會鑑定書就本件被告
      為病人黃瑞元進行第5 腰椎椎間盤突出手術過程中有無疏
      失致其死亡等情之鑑定意見可知，病人第5 腰椎附近動脈
      破裂雖係被告為其施行第5 腰椎椎間盤突出手術過程中所
      發生，然而因腰椎手術複雜，且具一定之風險性，手術中
      軟組織易與周圍之血管神經混在一起，而可能導致神經或
      血管之傷害，「這是在此類手術中很難避免之風險」，亦
      即縱使被告再如何謹慎，亦難以完全避免此類傷害之發生
      ，自難認被告有應注意且能注意而疏於注意之情事。其次
      ，依病歷記載，於手術過程中，被告發現病人血壓些微下
      降，被告即依正常程序施予必要之救治措施；而在病人血
      壓一直不正常下降，亦立即作理學檢查，並施予腹部超音
      波檢查；並在發現病人有腹脹情形，疑有腹腔內出血時，
      被告也緊急腹部電腦斷層檢查，給予大量血漿，並會診心
      臟外科作緊急剖腹止血處理等情，足以證明被告在發現有
      異常狀況，即立即施予必要之救治措施，自難認為被告對
      此有疏失情事，而由此也可以佐證被告在手術過程的確相
      當謹慎小心處理。況本件被告是否涉嫌過失致死罪嫌，亦
      經台灣板橋地方法院檢察署檢察官詳為偵查並送請法務部
      法醫研究所，經該所法醫理字第950004658 號鑑定書認為
      ，「本案黃瑞元之內出血與手術有關，然此為脊椎手術可
      見之危險之一。被告甲○○於手術後發現黃瑞元血壓略有
      下降時輸以大量靜脈液；於腹腔腫大時迅以電腦斷層掃描
      ；隨後並緊急開刀之處理程序與一般外科醫師之處理程序
      並無違背」，而認為本件被告之手術及其後之處理並無過
      失，有其不起訴處分書足參。足認本件被告在手術過程已
      盡相當之注意，而在發現有異常狀況，也立即依正常必要
      之程序施予必要之救治措施，應認已盡善良管理人之注意
      ，故難認為被告對此有過失情事，原告之主張為無理由。
（二）而依據目前實務之看法，認為應將醫療行為排除於消費者
      保護法適用之列，是原告主張適用消費者保護法第7 條規
      定請求損害賠償自屬無據。
（三）被告就系爭手術並無疏失，自不負損害賠償責任。再就原
      告對於其所稱損害賠償額之計算，其中，(一)扶養費用部分
      ，原告以行政院主計處所統計91年度台中市每人平均經常
      性支出244,142 元作為計算基礎。然而，本件手術發生於
      94年間，若以94年度主計處所統計之台中市每人每月平均
      經常性支出則為17,856元，因此，如認為被告有過失，則
      該損害賠償額之計算基礎亦應以94年度之標準定之。(二)有
      關慰撫金部分，被告甲○○雖為醫師，惟其發生事故當時
      年方滿30歲，93年度之收入總額僅為1,410,700 元，又家
      無恆產，資力有限。而原告為國家馬術教練並開設畜禽飼
      養場，收入穩定，故斟酌兩造之相關資歷，原告請求200
      萬元之慰撫金，顯然過高。
四、被告國軍高雄總醫院則以：黃瑞元於94年1 月4 日入院，1
    月5 日施行系爭手術，過程順利並無異常出血狀況。手術於
    下午4 時45分結束拔管，病人清醒後，血紅素及動脈氣體分
    析檢查結果正常，但因血壓偏低，在恢復室觀察一個多小時
    並給予大量靜脈輸液及升血壓藥之後，於下午6 時左右向家
    屬解釋，病患意識清楚，呼吸良好，但血壓偏低，建議轉入
    加護病房，而於下午6 時40分左右轉入加護病房持續觀察，
    並於下午6時45 分至7 時間持續給予輸液，當晚19時許發現
    黃瑞元腹部微脹乃請護士抽血檢查，20時20分病人意識改變
    ，血壓降低，插入氣管並給予強心針，血紅素降低，高度懷
    疑體內出血，故立即插上頸部靜脈導管並緊急輸血，並請一
    般外科、直腸外科醫生會診、放射科主任作腹部超音波檢查
    ，於21時30分斷層掃瞄，21時45分進行剖腹探查手術，俟1
    月6 日血壓回穩始轉院至三軍總醫院。主治醫師甲○○已盡
    其醫療注意之事項，應無疏失，自不負損害賠償之責，被告
    亦無需負連帶賠償之責，且本件並不屬於國家賠償範圍，原
    告主張被告應負擔國家賠償責任，自屬無據云云資為抗辯。
    並聲明：(一)原告之訴及其假執行之聲請均駁回。(二)如受不利
    判決，願供擔保請准宣告免為假執行。
五、兩造不爭執之事實：
  (一)黃瑞元於94年1 月5 日因第5 腰椎椎間盤突出，於國軍金門
    醫院接受甲○○施行手術，至同日下午16時45分完成。當日
    晚間黃瑞元因腹腔內出血，於當日晚間10時接受剖腹探查手
    術，嗣於94年1 月6 日轉院至台北內湖三軍總醫院，至94年
    2 月19日因臟器衰竭不治死亡。
  (二)國軍金門醫院於94年7月1日裁撤，該單位業務併入被告國軍
    高雄總醫院辦理。
  (三)原告依國家賠償法規定，以書面請求國軍金門醫院賠償，因
    國軍金門醫院裁撤而由國軍高雄總醫院承受業務，94年8 月
    30日國防部以94年賠議字第7 號為拒絕賠償之決定。
  (四)原告係54年7 月11日出生，為黃瑞元之父，尚有二子黃駿傑
    、黃柏翔。
六、得心證之理由：原告主張其子黃瑞元於94年1 月5 日接受被
    告甲○○施行系爭手術，因手術過程中被告甲○○疏於應有
    注意致黃瑞元大量出血，被告甲○○亦未予以必要緊急救治
    ，於94年1 月6 日轉院至三軍總醫院，迨94年2 月19日因臟
    器衰竭不治死亡，被告甲○○、國軍高雄總醫院應連帶負侵
    權行為損害賠償責任或被告國防部應依國家賠償法、消費者
    保護法、民法債務不履行等規定負損害賠償責任等語，惟為
    被告所否認，並以前揭情詞置辯。是本件兩造爭執之處，應
    在於(一)被告甲○○為黃瑞元施行系爭手術過程及事後處理有
    無疏失？(二)被告之醫療行為是否適用消費者保護法第7 條之
    規定？如適用，則被告所提供之醫療服務是否符合當時科技
    或專業水準可合理期待之安全？(三)原告得請求之損害賠償額
    為多少？(四)被告國軍高雄總醫院應否應負國家賠償責任？茲
    分述如下：
（一）被告甲○○為黃瑞元施行系爭手術過程及事後處理有無疏
      失？經查：
   1. 黃瑞元於94年1 月5 日因腰椎第5 節椎間盤突出而在國軍
      金門醫院接受被告甲○○施行系爭手術，15時開始上麻藥
      並開始手術，於手術過程中，麻醉醫師於16時45分即發現
      黃瑞元血壓下降，給予大量靜脈輸液仍無效，於17時30分
      直接將黃瑞元送至加護病房，當時黃瑞元意識清楚，於20
      時許黃瑞元突然昏迷，腹部發脹，由被告甲○○進行急救
      ，之後會診心臟外科緊急作腹部超音波，顯示有腹腔內血
      腫，腹部電腦斷層掃瞄檢查顯示可能有腹腔動脈之破裂出
      血，緊急剖腹探查，惟無法發現止血點，一方面大量輸血
      ，一方面聯絡三軍總醫院，於翌日凌晨零時50分轉至三軍
      總醫院手術止血，迄94年2 月19日因多重器官衰竭而死亡
      ，此有國軍金門醫院病歷及行政院衛生署醫事鑑定委員會
      0000000 鑑定書所整理之案情概要附卷可稽，顯見被告甲
      ○○於施行系爭手術過程中，黃瑞元即有血壓下降、給予
      大量靜脈輸液仍無效等異常現象，依其所受專業訓練之判
      斷，即應慮及黃瑞元有異常出血導致血壓下降之可能，惟
      被告甲○○竟僅將黃瑞元送至加護病房觀察，而未即時積
      極進一步檢查以確認異常原因，迨黃瑞元陷入昏迷，且因
      腹腔動脈破裂出血導致腹部發脹後，被告甲○○才開始進
      行急救，並會診心臟外科緊急作腹部超音波，經電腦斷層
      檢查發現可能有腹腔動脈破裂出血之情形後，始緊急剖腹
      探查，竟因無法發現止血點而須後送三軍總醫院，雖同時
      大量輸血，惟已延誤救治之黃金時機，足認被告甲○○施
      行系爭手術過程中，確因輕忽而未即時找出黃瑞元發生異
      常現象之原因，迨找出原因，卻因醫術不精或經驗不足而
      無法找到出（止）血點之疏失存在，是被告甲○○、國軍
      高雄總醫院辯稱系爭手術順利、無異常出血且無疏失等語
      ，已不足採。
    2.本件經另案本院94年度醫字第9 號損害賠償事件送請行政
      院衛生署鑑定，該署於95年12月6 日以衛署醫字第095021
      6282號函復本院，依該函所檢附之行政院衛生署醫事鑑定
      委員會0000000 號鑑定書中之鑑定意見認為：依據病歷記
      載推斷，甲○○第5 腰椎附近動脈破裂，應是被告甲○○
      為其施行系爭手術時，於手術過程中發生，因為腰椎手術
      複雜，且具有一定程度之風險性，手術中軟組織易與周圍
      之血管神經混在一起，若稍有疏失，就可能導致神經或血
      管之傷害，脊椎外科醫師在養成教育中，都會瞭解這一方
      面之知識，由病歷中之手術記載當中，甲○○應不知道手
      術當中有傷害到第5 腰椎附近動脈，而是由術後病人之臨
      床症狀及電腦斷層檢查才得知誤傷動脈等語。則被告甲○
      ○為專業之脊椎外科醫生，受過多年完整之醫學養成教育
      ，明知系爭手術有上開風險存在，經考量個人醫術及經驗
      、國軍金門醫院之醫療設備及相關醫療資源（例如於風險
      發生時有無緊急支援體系），並斟酌黃瑞元之病情（其腰
      椎第5 節椎間盤突出並無明顯而立即之危險）等情後，決
      定為黃瑞元施行系爭手術，即應注意避免上開風險發生，
      竟因疏未注意而傷及黃瑞元第5 腰椎附近動脈導致大量出
      血。雖因系爭手術較為複雜，不慎傷害神經或血管縱屬難
      以避免之風險，然被告甲○○亦應於術中及術後密切注意
      黃瑞元之情況，以便於因疏忽而導致異常情況或風險發生
      時，能即時注意採取必要之檢查及救治措施，惟被告甲○
      ○於術中竟完全未發現有傷及第5 腰椎附近之動脈，並於
      發現黃瑞元血壓下降、給予大量靜脈輸液仍無效等異常現
      象時，雖無法確知黃瑞元有出血之情況，惟依其過去之養
      成教育及對系爭手術所可能導致風險之認知，應本能地將
      黃瑞元有異常出血導致血壓下降列為可能之因素之一，並
      即時採取必要之檢查及救治措施，竟逕將黃瑞元送至加護
      病房觀察，已延誤救治之黃金時機，迨黃瑞元突然昏迷、
      腹部發脹，始會診心臟外科緊急作腹部超音波檢查、腹部
      電腦斷層、給予大量血漿等措施，雖緊急剖腹作止血處理
      時，竟仍因醫術不精或經驗不足而找不到出血點，致須轉
      送三軍總醫院手術，更加延誤救治時機，益見被告甲○○
      無論對黃瑞元術中及術後之處置均有疏失甚明。
    3.至於上開鑑定書中雖表示於系爭手術中誤傷神經或血管為
      難以避免之風險等語，惟查該鑑定書既已表示「腰椎手術
      複雜，且具有一定程度之風險性，手術中軟組織易與周圍
      之血管神經混在一起，若『稍有疏失』，就可能導致神經
      或血管之傷害，脊椎外科醫師在養成教育中，都會瞭解這
      一方面之知識，由病歷中之手術記載當中，甲○○應不知
      道手術當中有傷害到第5腰椎附近動脈」等語，顯見該鑑
      定意旨已認定被告甲○○因『疏失』而傷及黃瑞元第5 腰
      椎附近之動脈，且未於手術中即時發現，而上開情形，均
      屬被告甲○○於完成多年脊椎外科醫師養成教育後，所應
      注意並能注意避免之情況，是尚難僅以系爭手術有一定程
      度之風險為由，遽認被告甲○○無過失存在。故被告甲○
      ○、國軍高雄總醫院辯稱：因系爭手術複雜，神經或血管
      之傷害係屬不可避免之風險，難認被告甲○○有疏於注意
      等語，洵不足採。
    4.又上開鑑定書中雖表示被告甲○○對黃瑞元所施予之救治
      措施，尚難認有疏於注意之情形，前國軍金門醫院護理人
      員所提供之檢查及醫療救治措施，尚無不當之處等語。惟
      查，被告甲○○非但未於系爭手術中發現有傷及黃瑞元第
      5 腰椎附近之動脈，並於發現黃瑞元血壓下降、給予大量
      靜脈輸液仍無效等異常現象時，亦未將黃瑞元有異常出血
      導致血壓下降列為可能之因素之一，並即時採取必要之檢
      查及救治措施，竟逕將黃瑞元送加護病房觀察，之後於黃
      瑞元昏迷、腹部發脹後，始發現可能有腹部動脈破裂出血
      之情形，雖緊急剖腹探查，惟因醫術不精或經驗不足而找
      不到出血點，致須再轉送三軍總醫院手術，一再延誤救治
      時機，是被告甲○○無論對黃瑞元術中及術後之處置均有
      疏失，前已認定，是鑑定書上開意見，尚難憑採。
（二）原告得請求之損害賠償額為多少？
    1.按因故意或過失，不法侵害他人之權利者，負損害賠償責
      任；受僱人因執行職務，不法侵害他人之權利者，由僱用
      人與行為人連帶負損害賠償責任，民法第184條第1項前段
      、第188條第1項前段分別定有明文。本件黃瑞元確係因被
      告甲○○於施行系爭手術過程中疏未注意傷及第5腰椎附
      近動脈，且疏未及時發現，又疏於注意致延誤救治時機等
      過失行為而死亡，被告甲○○上開疏失行為，與黃瑞元之
      死亡有因果關係存在。國軍金門醫院復為被告甲○○之僱
      用人，嗣於裁撤後，其業務併由被告國軍高雄總醫院辦理
      。從而，原告依前揭規定，請求被告甲○○、國軍高雄總
      醫院連帶賠償其所受之損害，即屬於法有據。
    2.茲審酌原告所請求之各項金額如下：
    (1)扶養費部分：
    按被害人對於第三人負有法定扶養義務者，加害人對於該
      第三人亦應負損害賠償責任，又直系血親相互間互負扶養
      義務，負扶養義務者有數人而其親等同一時，應各依其經
      濟能力分擔義務，受扶養權利者為直系血親尊親屬時，其
      扶養權利不以無謀生能力為必要，分別為民法第192 條第
      2 項、第1114條第1 款、第1115第3 項、第1117條所明定
      ，惟仍受「不能維持生活」之限制。
    原告為黃瑞元之父，係54年7 月11日出生，被害人黃瑞元
      死亡之時，已年滿20歲，就原告退休後之生活照料，即存
      有扶養義務。又依內政部統計處公布94年臺灣省簡易生命
      表所載，臺灣省男性之平均餘命為73.91 歲，原告依勞動
      基準法所定強制退休年齡為60歲，故自其滿60歲起應可推
      定不能維持生活，而得以滿60歲為扶養費請求起算日，即
      原告可受黃瑞元扶養14年。又原告尚有2 名子女，依民法
      第1114條第1 款、第1115條第1 項第2 款、第2 項之規定
      ，該2 名子女亦應與黃瑞元共負扶養原告之義務，惟原告
      並未舉證證明該2 名子女之經濟能力有何差異，是依民法
      第1115條第3 項規定，黃瑞元與另2 名手足應於原告60歲
      後平均負擔對原告之扶養義務。又因原告亦未舉證證明其
      每月之生活支出為何，是本院認為應以行政院主計處所公
      布之94年度臺中市平均每人每月消費支出金額17,856元作
      為計算原告每月生活費之標準，較為客觀可信。又黃瑞元
      對於原告之扶養義務係於原告滿60歲後始需履行，尚有20
      年始屆至，未屆至之年度，依霍夫曼計算法扣除中間利息
      ，黃瑞元所應負擔原告之扶養費金額為424,098 元（計算
      式如下：17,856x12x(19.00000000-00.00000000)/3=424,
      098 元，元以下四捨五入）。是原告得請求被告甲○○、
      國軍高雄總醫院連帶賠償扶養費424,098 元。
    (2)慰撫金部分：
      復按不法侵害他人致死者，被害人之父、母、子、女及配
      偶，雖非財產上之損害，亦得請求賠償相當之金額，民法
      第194 條定有明文。原告之子因被告甲○○之不法侵害行
      為而死亡，原告自得請求精神慰藉金。經斟酌被告甲○○
      為61年9 月25日生，國防醫學院醫學系畢業，事故發生時
      年滿30歲，目前在慈愛綜合醫院擔任醫師一職，93年度所
      得為1,410,700 元（本院卷第142 頁）；而原告係擔任國
      家馬術教練、裁判，開設畜禽飼養場、93年度所得為205,
      005 元、名下有汽車1 部（本院卷第97、98頁），且甫步
      入中年即突遭喪子之痛，白髮人送黑髮人，精神上自受有
      無可彌補之鉅大痛苦等一切情狀，認原告於請求200 萬元
      慰撫金之範圍內，應屬相當。
（三）綜上，原告依民法第184 條第1 項前段、第188 條第1 項
      、第192 條第2 項、第194 條之規定，訴請被告甲○○、
      國軍高雄總醫院連帶賠償2,424,098 元，及自起訴狀繕本
      送達最後一位被告翌日即94年9 月28日起至清償日止，按
      年息5 ％計付法定遲延利息之範圍內，為有理由，應予准
      許，逾此部分之請求，為無理由，應予駁回。
（四）至原告對被告國軍高雄總醫院併依消費者保護法第7 條主
      張侵權行為責任、併依國家賠償法第2 條主張國家賠償責
      任、併依民法第227 條、第227 條之1 主張債務不履行責
      任部分，與前開民法第188 條第1 項侵權行為部分，係屬
      請求權競合關係，被告國軍高雄總醫院依民法第188 條第
      1 項規定既應負擔損害賠償責任，已如前述，本院即無庸
      就其餘主張部分予以審酌，是就爭點(二)(四)自無審酌之必要
      ，附此敘明。
七、本件原告及被告國軍高雄總醫院、甲○○均陳明願供擔保，
    聲請宣告假執行及免為假執行，經核原告勝訴部分，均於法
    相符，爰分別酌定相當之擔保金額併予准許；至原告敗訴部
    分，其假執行之聲請即失所附麗，應予駁回。
八、本件判決基礎已臻明確，兩造其餘之攻擊防禦方法及訴訟資
    料經本院斟酌後，核與判決不生影響，無一一論述之必要，
    併予敘明。
九、訴訟費用負擔之依據：民事訴訟法第79條、第85條第2項。
十、本院依職權定本件之訴訟費用額為29,215元（第一審裁判費
    29,215元），應由被告連帶負擔百分之八十五即24,832元，
    餘由原告負擔。
中　　華　　民　　國　　96　　年　　3 　　月　　30　　日
                  民事第一庭  法  官  藍雅清
以上正本證明與原本無異。
如對本判決上訴須於判決送達後20日內向本院提出上訴狀。
中　　華　　民　　國　　96　　年　　4 　　月　　2 　　日
                              書記官  黃王雅寬
